臺灣臺北地方法院民事判決
109年度原建簡上字第1號
上  訴  人  泰鏈興業有限公司

法定代理人  王明英  
訴訟代理人  黃正琪律師
            董銘庫  
被上訴人    張路得  
訴訟代理人  劉秋明律師(法扶律師)
上列當事人間請求減少價金等事件，上訴人對於中華民國108年9
月27日本院108年度店建簡字第16號第一審判決提起上訴，被上
訴人並為訴之追加，本院於民國111年5月18日言詞辯論終結，判
決如下：
    主  文
原判決關於命上訴人給付逾新臺幣壹拾萬肆仟參佰陸拾元本息部
分，及該部分假執行之宣告，暨訴訟費用負擔之裁判，均廢棄。
上開廢棄部分，被上訴人在第一審之訴及假執行之聲請均駁回。
其餘上訴及其餘追加之訴均駁回。
第一、二審（含追加之訴）訴訟費用由被上訴人負擔百分之六十
五，餘由上訴人負擔。
    事實及理由
壹、程序方面：
　　按簡易程序第二審為訴之變更或追加，非經他造同意，不得
    為之，但請求之基礎事實同一者，不在此限，民事訴訟法第
    436條之1第3項準用第446條第1項但書、第255條第1項第2款
    分別定有明文。查本件被上訴人起訴時，爰依民法第495條
    第1項規定，請求上訴人給付被上訴人新臺幣（下同）296,0
    00元，及自起訴狀繕本送達翌日起至清償日止，按週年利率
    5%計算之利息（見新北地院卷第11-13頁）。嗣被上訴人於
    民國109年4月17日以民事答辯狀追加民法第179條規定為請
    求權基礎（見本審卷第144頁），經上訴人表示無意見（見
    本審卷第454頁），且被上訴人前開追加請求權基礎係本於
    指稱上訴人施作瑕疵之同一基礎事實，核與上開規定即無不
    合，應屬合法，合先敘明。
貳、實體方面
一、被上訴人主張：上訴人於106年11月中旬施作新北市烏來區
    房屋修繕工程（下稱系爭工程），兩造約定上訴人應於107
    年2月中旬過年前完工，因上訴人未能如期完工，嗣又約定
    上訴人應於107年5月31日完工，惟上訴人仍未完工，然被上
    訴人已自106年11月27日起至107年3月7日止遵照上訴人請款
    單支付工程款共計699,000元。詎上訴人未能依約於107年5
    月31日如期完工，被上訴人乃依民法給付遲延之規定終止系
    爭工程，且上訴人施作系爭工程有如附表所示瑕疵，而被上
    訴人業已支付系爭工程款而有溢付之情，上訴人因而受有利
    益，致被上訴人受有損害，上訴人自應依民法第179條、第4
    95條第1項規定返還所受利益。爰依民法第179條、第495條
    第1項之規定，請求上訴人給付296,000元，及自起訴狀繕本
    送達上訴人翌日起至清償日止，按週年利率5%計算之利息。
二、上訴人則以：兩造約定系爭工程分為二期，被上訴人分階段
    給付報酬，於上訴人需要材料時方向被上訴人請款材料費，
    故無具體約定請款時間及金額。而第一期工程已完工，被上
    訴人並已支付第一期工程款286,000元，第二期工程已完工
    部分工程款為526,600元，被上訴人僅支付383,000元，扣除
    上訴人未完成工程之工程款104,360元，被上訴人尚應給付
    上訴人不足之工程款39,240元。嗣被上訴人於107年4月26日
    單方要求上訴人不得繼續施工，故系爭工程未能完工係屬可
    歸責於被上訴人之事由，是被上訴人請求損害賠償，並無理
    由。又被上訴人所稱附表所示10項瑕疵，上訴人分別抗辯如
    附表「上訴人抗辯」欄所示，且被上訴人就主張之應扣款項
    並未提出計算之依據亦未舉證，原審即依被上訴人請求判命
    上訴人給付被上訴人296,000元，顯為速斷等語，資為抗辯
    。
三、原審為被上訴人全部勝訴之判決，上訴人不服，提起上訴，
    並聲明：㈠原判決廢棄；㈡被上訴人第一審之訴及假執行之聲
    請均駁回。被上訴人則聲明：上訴駁回。
四、得心證之理由：
　  本件被上訴人主張業已給付上訴人系爭工程款699,000元，
    並提出系爭工程估價單、請款單、平面圖、房間設立位置圖
    等為證（見新北地院卷第29-37頁），被上訴人對於上訴人
    業已給付699,000元乙節，並未爭執（見本審卷第86頁），
    此部分情節首堪認定。惟被上訴人主張溢付如附表編號1至1
    0「被上訴人主張應扣款項」欄所示之金額共296,000元等情
    ，則為上訴人否認，並以前詞置辯，經查：
　㈠按無法律上之原因而受利益，致他人受損害者，應返還其利
    益。雖有法律上之原因，而其後已不存在者，亦同。民法第
    179條定有明文。次按當事人主張有利於己之事實者，就其
    事實有舉證之責任，民事訴訟法第277條亦定有明文。
　㈡茲就被上訴人請求返還如附表各工項之金額，分述如下：
　⒈附表編號1、5部分：
　　本件被上訴人主張就附表編號1、5部分，溢付工程款共23,0
    00元乙節，為上訴人所不爭執（見本審卷第217頁、第219頁
    ），從而，被上訴人請求返還23,000元，洵屬有據，應予准
    許。
　⒉附表編號2、6、7、8、10部分：
　　被上訴人雖主張分別溢付如附表編號2、6、7、8、10「被上
    訴人主張應扣款項」欄所示之金額，惟為上訴人否認，並抗
    辯僅應扣除如附表編號2、6、7、8、10「上訴人抗辯應扣款
    項」欄所示之金額共30,760元，則就被上訴人請求此部分金
    額之溢付款，應認上訴人在30,760之範圍內並未爭執而同意
    返還，然逾此範圍之金額，被上訴人僅提出銓照有限公司（
    下稱銓照公司）出具之估價單1紙及現場照片等為憑（見新
    北地院卷第43-57頁、本審卷第169頁、第391-407頁），惟
    細繹該估價單之內容，並未詳載各工項之詳細施工內容，則
    該估價單欲施作之項目、材料、工法等是否與上訴人承攬之
    系爭工程相同，已非無疑，自難據此證明被上訴人有溢付工
    程款之情；再者，依據被上訴人提出之現場照片亦無從判斷
    被上訴人所主張溢付工程款之數額為真，而被上訴人亦未提
    出其他證據以實其說，自難逕認其主張為可採，從而，就附
    表編號2、6、7、8、10之部分，被上訴人請求返還30,760元
    ，為有理由，逾此部分之請求，則屬無據，不應准許。
　⒊附表編號3部分：
　　被上訴人主張溢付如附表編號3「被上訴人主張應扣款項」
    欄所示之金額，並提出銓照公司出具之估價單為證（見本審
    卷第169頁），惟上訴人則否認前情，辯稱因系爭工程採用
    非傳統設計之鋁窗，原廠設計不需收邊即可阻擋雨水滲入，
    故不應扣款等語，並提出設計圖及產品說明、現場完工照片
    等為憑（見本審卷第231-237頁）。依被上訴人提出之估價
    單，雖記載「外牆門板收邊，一式20000元」，然此部分是
    否與被上訴人附表編號3所指之瑕疵相同，本院實無據此認
    定；況被上訴人主張附表編號3對應之工項為第一階段工程
    之「（C）隔間各個窗戶採用防盜式鋁窗（附防盜型穿梭管
    ）顏色採用牙白色系」（見新北地院卷第29頁、本審卷第36
    0頁），而上訴人業已提出現場完工照片證明此部分工項已
    依約完成，反之，被上訴人未能具體指明該照片中有何與兩
    造約定不符之處，則被上訴人主張溢付工程款20,000元，自
    難認有據。
　⒋附表編號4部分：
　　被上訴人主張溢付如附表編號4「被上訴人主張應扣款項」
    欄所示之金額，並提出現場照片、銓照公司出具之估價單及
    勵原公司之出貨單各1紙為憑（見新北地院卷第97頁、第103
    頁、本審卷第169頁、第329-338頁、第341頁），惟上訴人
    否認前情，辯稱此部分僅應扣除41,200元等語，本院審酌銓
    照公司之估價單雖記載「內部客廳、廚房、天花板壁板一式
    60000」，然並未說明其使用之版材、單價等，則是否與當
    初兩造約定使用之材質、工法相同，被上訴人主張實有疑義
    ；再者，依被上訴人提出勵原公司之出貨單，其上雖記載金
    額為53,830元，然該產品是否確實用於附表編號4之項目，
    本院亦無從依該出貨單予以確認，且該出貨單上所載金額53
    ,830元，亦與銓照公司之估價單記載60,000不符，自難遽為
    有利被上訴人之認定。從而，被上訴人未能就請求超過41,2
    00元之部分舉證以實其說，自難認其主張為可採，故就附表
    編號4部分，應認被上訴人請求返還41,200元為有理由，逾
    此範圍之請求則屬無據，不應准許。
　⒌附表編號9部分：
　　被上訴人主張溢付如附表編號9「被上訴人主張應扣款項」
    欄所示之金額，並提出銓照公司之估價單為憑（見本審卷第
    169頁），然上訴人抗辯因被上訴人給付之款項未包含馬桶2
    個、洗臉盆2個、置物架2個及乾溼分離隔離門等在內，故僅
    同意扣除工資9,400元等語。查，依兩造之估價單內容觀之
    ，兩造約定第二期工程明細中「內部隔間及封牆板」之工程
    款為283,000元，該部分工程則包含內部客廳、廚房、主臥
    室、客房當夾層兩間房間封牆壁板、鋪設防滑型木紋地板、
    裝設雙開式拉門等共9個工項，此有該估價單1紙在卷可憑（
    見新北地院卷第30-31頁），而其中第9個工項雖記載「浴室
    配置馬桶、臉盆、照視鏡、置物架共計貳套，另外主臥室內
    之浴室另外設置壹組乾濕分離隔離門」，惟前開9個工項總
    計工程款僅283,000元，依一般常情判斷，實難想像該等金
    額已包含兩套衛浴設備之商品價格在內，況該估價單上亦未
    註明衛浴設備之廠牌、材質等，核與同一估價單上，兩造就
    「房子內部水泥工程部分」約明使用磁磚之廠牌（見新北地
    院卷第31頁）不同，足認上訴人抗辯該部分報價不含衛浴設
    備之物品乙節，應堪採信，從而，附表編號9之部分，被上
    訴人請求返還9,400元之部分為有理由，逾此範圍之請求，
    洵難採信，不應准許。
　⒍綜上，被上訴人請求上訴人返還104,360元（計算式：3,000＋
    2,000＋41,200＋20,000＋12,000＋6,890＋5,100＋9,400＋4,770＝1
    04,360），為有理由，應予准許。
　㈢上訴人雖主張就第二期之工程業已完成526,600元，然被上訴
    人僅支付383,000元，尚積欠143,600元，故抵銷前開上訴人
    應返還之部分後，被上訴人給付之工程款仍有不足，故本件
    請求為無理由云云。惟上訴人就其第二期工程已完成526,60
    0元部分，為被上訴人否認，而上訴人迄至本院言詞辯論終
    結前，就此有利於己之事實均未舉證以實其說，自難認其抵
    銷抗辯為可採。
五、綜上所述，被上訴人主張溢付工程款，依民法第179條規定
    請求上訴人給付104,360元，及自起訴狀繕本送達翌日即108
    年3月22日（見新北地院卷第195頁）起至清償日止，按週年
    利率5%計算之利息（下合稱104,360元本息），核屬有據，
    應予准許；逾此之請求，則非有據，應予駁回。原審就上開
    不應准許部分，為上訴人敗訴之判決並為假執行宣告，尚有
    未洽，上訴意旨指摘原判決此部分不當，聲明廢棄改判，為
    有理由，爰由本院廢棄改判如主文第2項所示。至上開應准
    許部分，原審判命上訴人如數給付並為假執行之宣告，核無
    不合，上訴意旨就此指摘原判決不當，非有理由，應予駁回
    。又上開應准許部分，被上訴人為訴之追加，為有理由，應
    予准許，其餘追加之訴則無理由，應併予駁回。
六、本件事證已臻明確，兩造其餘攻擊防禦方法及證據，核與判
    決結果不生影響，茲不再一一論駁。
七、據上論結，本件上訴及追加之訴為一部有理由，一部無理由
    ，依民事訴訟法第436條之1第3項、第450條、第449條第1項
    、第79條，判決如主文。
中　　華　　民　　國　　111 　年　　6 　　月　　8 　　日
                  原住民法庭   審判長法  官  鄭佾瑩 
　　　　　　　　　　　　　　　　　　 法  官  邱于真
　　　　　　　　　　　　　　　　　　 法  官  陳威帆
以上正本係照原本作成。
本判決不得上訴。
中　　華　　民　　國　　111 　年　　6 　　月　　8 　　日
                                     書記官　黃文芳
附表：
工項 編號 被上訴人主張系爭工程之瑕疵 被上訴人主張應扣款項 上訴人抗辯 （見本審卷第217-223頁、第313頁、第323頁） 上訴人抗辯應扣款項 1 母門鎖未裝設 3,000元 實際應扣3,000元 3,000元 2 大門及兩側門未收邊 10,000元 大門兩側已收邊，僅正面大門未收邊。 2,000元 3 外牆門板未收邊  20,000元 窗戶材料屬嵌入式，不需收邊。 0元 4 內部客廳、廚房之天花板未封壁板 76,000元 內部客廳、廚房隔間已完成，僅客廳、浴室天花板尚未封板。  41,200元 5 閣樓房間未鋪設防滑型木紋地板 20,000元 應扣20,000元。 20,000元 6 閣樓兩間房最低處未設儲藏室兩套 40,000元 閣樓內儲藏室為簡單封版，並無任何設計。 12,000元 7 夾層樓梯板及防滑型木紋地板未設 30,000元 樓梯為11階，依每階面積、材料費用及工資計算，不應扣除30,000元。 6,890元 8 大廳入口前屋簷未封矽酸鈣板 20,000元 依材質及工資計算，不應扣除20,000元。 5,100元 9 浴室內未配置馬桶兩個、洗臉盆兩個、置物架兩個及主臥室未設置乾濕分離隔離門  47,000元 原報價不包括馬桶、洗臉盆、置物架、乾濕分離隔離門等，該等物品係由被上訴人自行選購，報價單亦未列出上開物品之品牌、樣式及功能。 9,400元 10 未裝設電源開關  30,000元 依各房間未裝設電源插座及電燈開關之數量計算，不應扣除30,000元。 4,770元